臺灣高等法院民事判決
110年度建上更一字第1號
上  訴  人  樺昌工程股份有限公司
法定代理人  蕭富山  
訴訟代理人  李昶欣律師
被上訴人    育興科技股份有限公司
法定代理人  洪紹興  
訴訟代理人  彭志傑律師

上列當事人間請求給付工程款等事件，上訴人對於中華民國107
年12月7日臺灣臺北地方法院106年度建字第295號第一審判決提
起上訴，經最高法院第一次發回更審，本院於110年12月7日言詞
辯論終結，判決如下：
    主      文
上訴駁回。
第二審及發回前第三審訴訟費用由上訴人負擔。
    事實及理由
一、被上訴人主張：伊承攬上訴人所承包訴外人台灣久允工程股
    份有限公司（下稱久允公司）中聯資源中部研磨廠出貨設備
    與料倉新建工程之「拌合系統廠房鋼構增設工程案廠房鋼構
    製作供貨」、「料倉鋼構廠房鋼結構件安裝工程」（以下各
    稱供貨工程、安裝工程，合稱為系爭工程），並分別於民國
    105年6月20日、同年11月10日簽立各該工程合約書（以下各
    稱供貨契約、安裝契約，合稱為系爭契約）。伊已完成系爭
    工程，上訴人尚欠工程款新臺幣（下同）879,100元未付，
    爰依供貨契約及安裝契約第10條、民法第490條規定，求為
    上訴人應給付被上訴人879,100元及自106年9月16日起至清
    償日止，按年息5％計算利息（原審判命上訴人如數給付，上
    訴人聲明不服，提起上訴，另被上訴人請求上訴人給付 工
    程款8,484,293元本息【9,363,393－879,100＝8,484,293】已
    勝訴確定，下不贅述）。並答辯聲明：上訴駁回。
二、上訴人則以：對上開工程款金額不爭執。然伊有代被上訴人
    就其另向久允公司承攬之電梯工程墊付自106年6月1日起至
    同年7月間之吊車費用共879,100元得為抵銷等語。其上訴聲
    明：㈠原判決關於命上訴人給付879,100元本息部分，及該部
    分假執行之宣告暨訴訟費用之裁判廢棄。㈡上開廢棄部分，
    被上訴人在第一審之訴及假執行之聲請均駁回。
三、兩造於105年6月20日、同年11月10日簽訂供貨契約、安裝契
    約，約定由被上訴人承攬系爭工程，各該工程業已完工。上
    訴人尚未給付被上訴人工程款879,100元之事實，為兩造所
    不爭執（見本院前審卷79頁），堪信為真正。
四、本件訴訟之爭點為：上訴人是否有代被上訴人墊付吊車費用
    879,100元？茲析述如下：
　㈠按當事人主張有利於己之事實者，就其事實有舉證之責任，
    民事訴訟法第277條前段有明文規定。本件上訴人抗辯伊有
    代被上訴人就其另向久允公司承攬之電梯工程墊付自106年6
    月1日起至同年7月間之吊車費用共879,100元得為抵銷等語
    ，雖提出作業點工單、統一發票為證（原審卷一119至145頁
    ），然為被上訴人所否認。則上訴人就其代被上訴人墊付吊
    車費用之利己事實，應舉證以實其說，如上訴人不能舉證，
    其為抵銷之抗辯，即無理由。
　㈡查被上訴人係另向久允公司承攬「料倉廠房上部鋼構與電梯
    塔架製作供貨」工程，其工程內容包含廠房帶料制作、鋼製
    樓梯製作、欄杆製作、爬梯製作、噴砂油漆（以上均連工帶
    料），有採購合約可參(本院卷99至100頁），並無需使用吊
    車等重型機具。另久允公司亦回覆本院謂：「育興公司（即
    被上訴人）就該工程無須負擔工程進行中之吊車、高空自走
    車、堆高機等重型機具之費用。」等語，此有久允公司110
    年4月12日久發字第110016號函可參（本院卷113頁），是被
    上訴人向久允公司所承攬之「料倉廠房上部鋼構與電梯塔架
    製作供貨」工程無需負擔吊車、高空自走車、堆高機等重型
    機具費用。 
　㈢證人沈國宏（即上訴人之現場工地監工，當時代表上訴人與
    久允公司協商承攬契約）證稱：上訴人是向久允公司承攬台
    中港區中聯資源中部研磨廠出貨設備與料倉新建工程之「拌
    合系統廠房鋼構增設工程案廠房鋼構製作供貨」、「料倉鋼
    構廠房鋼結構件安裝工程」，前面是鋼構製作工程，不需使
    用吊車；後面是鋼構安裝工程，需使用吊車。此二個工程都
    有轉包給被上訴人。當時林賜福是久允公司之經理，代表久
    允公司，我直接和林賜福談，300萬元是久允公司要付給上
    訴人，這300萬元包含吊車費用，如果吊車費用超過300萬元
    時，林賜福答應久允公司要再給付上訴人。上訴人轉包給被
    上訴人的鋼構安裝工程有說吊車費用在300萬元內全部由上
    訴人負責。被上訴人就此二個轉包工程無需負擔吊車費用等
    語甚詳（本院卷190至192頁），足證被上訴人向上訴人承攬
    系爭供貨工程、安裝工程，均無需負擔吊車費用。 
　㈣證人林賜福（即久允公司之經理）亦證稱：久允公司與上訴
    人間有系爭供貨工程、安裝工程，當時有談到吊車費用全部
    由證人沈國宏的公司即上訴人支付。我們有簽一個合約，吊
    車費用是300萬元，當時我有說如超過300萬元，由久允公司
    補貼給上訴人，但是我們合約有一個基準，安裝有一個重量
    ，只有安裝超過合約基準的重量時，就超過的金額，上訴人
    才可向久允公司請求補償。久允公司針對電梯工程係和被上
    訴人簽訂製作部分的契約，並不包含安裝。而電梯工程的安
    裝需要使用吊車，此安裝工程係由上訴人負責。久允公司沒
    有與上訴人單獨訂立電梯安裝工程契約，因電梯是在廠房旁
    邊，整個結構是一體的，當時我們把整個工程發包給上訴人
    ，已計入安裝費用。關於電梯搭架安裝的吊車費用應由上訴
    人支付等語甚詳（本院卷193至195頁），是久允公司僅將電
    梯工程之製作部分與被上訴人簽訂契約即「料倉廠房上部鋼
    構與電梯塔架製作供貨」契約，並不包含該電梯之安裝工程
    ，如電梯安裝工程需使用吊車時，所需吊車費用應由上訴人
    負擔。
  ㈤另證人陳義豪（即上訴人之現場安衛人員）證述：我負責中
    聯資源的17個筒槽及17個筒槽相關鋼構的製造、安裝部分。
    我在108年6月28日作證稱「是的。吊車部分，是由我負責。
    當時是經久允公司指派的，久允公司是業主，他請我們幫忙
    叫吊車，我們就會配合。系爭工程的完工日期大約是在106
    年5月底、6月初左右，在完工前哪些部分是幫系爭工程叫的
    吊車，哪些是幫電梯公司叫的吊車，我無法細分，但是在系
    爭工程完工之後，若還有叫吊車，應該是幫電梯工程叫的。
    」，此段話是真實。是久允公司要我叫吊車，我才叫吊車等
    語 （本院卷199頁、201頁、本院前審卷258頁），是由證人
    陳義豪之證述內容亦不能證明上訴人有替被上訴人代叫 吊
    車而支出吊車費用。
　㈥由上開契約、久允公司之回函及三名證人當庭之證述內容，
    可知上訴人向久允公司承攬系爭供貨工程、安裝工程，已約
    定吊車費用於300萬元內由上訴人負擔，超過300萬元時久允
    公司會補貼，但需依該二家公司間契約之約定補貼，久允公
    司認未超過契約約定之基準重量，故對吊車費用未為補貼。
    嗣上訴人將該二工程轉包予被上訴人，被上訴人無需負擔吊
    車費用。另被上訴人向久允公司所承攬之「料倉廠房上部鋼
    構與電梯塔架製作供貨」工程僅有製作工程，不含電梯安裝
    工程。如電梯安裝工程需使用吊車時，亦應由上訴人負擔，
    因該鋼構廠房之其他工程亦由久允公司發包予上訴人承作，
    均已計入安裝費用。是縱使上訴人有支出吊車費用879,100
    元，亦與被上訴人無涉，其抗辯上開費用與應給付之工程款
    為抵銷等語，即屬無據。     
五、綜上所述，被上訴人依供貨契約及安裝契約第10條、民法第
    490條規定，請上訴人應給付被上訴人879,100元及自106年9
    月16日起（即起訴狀繕本送達翌日，該起訴狀繕本於106年9
    月15日送達，送達回證見原審卷一22頁）至清償日止，按年
    息5％計算利息，自屬正當，應予准許。從而原審就此部分為
    上訴人敗訴之判決，並無不合。上訴論旨指摘原判決此部分
    不當，求予廢棄改判，為無理由，應駁回上訴。
六、本件事證已臻明確，兩造其餘之攻擊或防禦方法及所用之證
    據，經本院斟酌後，認為均不足以影響本判決之結果，爰不
    逐一論列，附此敘明。
七、據上論結，本件上訴為無理由，依民事訴訟法第449條第1項
    、第78條，判決如主文。
中　　華　　民　　國　　110 　年　　12　　月　　21　　日
                    工程法庭
                        審判長法  官  傅中樂 
                              法  官  管靜怡
                              法  官  呂淑玲
正本係照原本作成。
不得上訴。
中　　華　　民　　國　　110 　年　　12　　月　　21　　日
　　　　　　　　　　　　    　書記官  黃雯琪